臺灣桃園地方法院交通事件裁定　　　　　　　　　　九十三年度交聲字第三０三號
　　異議人即
　　受處分人　甲○○○
右異議人即受處分人因違反道路交通管理處罰條例案件，對於交通部公路總局新竹區
監理所中壢監理站中華民國九十三年五月十一日所為之處分（原處分案號：壢監裁字
第裁五三─ＺＧ0000000號），聲明異議，本院裁定如左：
    主  文
原處分撤銷。
甲○○○不罰。
    理  由
一、按逕行舉發違反道路交通管理事件，經汽車所有人依舉發違反道路交通管理事件
    通知單之應到案日期前到案，並告知違規駕駛人姓名、身分證統一編號及住址者
    ，處罰機關應即另行通知違規駕駛人到案依法處理；逾應到案日期，處罰機關應
    依本條例第八十五條第三項規定處罰該汽車所有人，違反道路交通管理事件統一
    裁罰標準及處理細則第二十四條定有明文，易言之，如汽車駕駛人超速行駛，若
    舉發機關並非當場對該部汽車攔停，而係依違反道路交通管理事件統一裁罰標準
    及處理細則第二十五條之三第二項規定以科學儀器取得違規證據資料（如照相機
    或測速器）逕行舉發者，如經舉發之汽車所有人在舉發通知單之應到案日期前到
    案，並告知處罰機關超速行駛之汽車違規駕駛人姓名、身分證統一編號及住址者
    ，處罰機關應即依前開細則第二十四條規定處罰該名違規駕駛人，而如汽車所有
    人未於應到案日期前到案或雖於應到案日期前到案，而未告知處罰機關實際之違
    規駕駛人者，處罰機關仍應依道路交通管理處罰條例第八十五條第三項規定：「
    本條例關於車輛駕駛人之處罰，如應歸責於車輛所有人者，處罰車輛所有人。」
    ，對車輛所有人加以處罰。
二、本件異議人即受處分人甲○○○所有車號九Ｆ─二八六五號自用小客車，於九十
    年六月十八日上午十一時十五分左右，在國道三號高速公路南向七十六公里處以
    時速一０四公里之速度，逾速限每小時九十公里超速十四公里行駛，為執行勤務
    之國道公路警察局第七隊警員陳俊廷以拍照之方式採證，並以受處分人甲○○○
    所有之前開車輛有違反道路交通管理處罰條例第三十三條第一項規定之行為逕行
    掣單舉發，經將舉發單掛號郵寄因無人簽收退回，依法改以公示送達通知，受處
    分人未於舉發通知單上所載應到案日期九十年九月二十四日前向原處分機關提出
    申訴，經原處分機關請舉發單位調查結果，認受處分人有前開違規行為，原處分
    機關乃依道路交通管理處罰條例第三十三條第一項及違反道路交通管理事件統一
    裁罰基準表之規定，裁處受處分人新臺幣六千元。
三、受處分人甲○○○於本院訊問時固坦承係車號九Ｆ─二八六五號自用小客車之所
    有權人，惟辯稱其非實際違規駕駛人，該車實際駕駛人為其女兒江倩吟等語。經
    查：
（一）本件內政部警政署國道公路警察局舉發違反道路交通管理事件通知單係於九十
      年六月十八日上午十一時十五分許，由警員陳俊廷以拍照之方式逕行舉發，其
      上之應到案日期為九十年九月二十四日之事實，業據警員陳俊廷結證在卷（詳
      本院九十三年七月十四日訊問筆錄第二頁至第三頁稱：「（問：本件是你舉發
      的？）是的，是我逕行舉發的。（問：本件是九十年六月十八日舉發的？）沒
      錯。（問：上面記載，應到案的日期是何時？）九十年九月二十四日。．．．
      （問：逕行舉發處罰的是車主，若是車主可以舉證當時不是他駕駛的，可以改
      處罰實際真正駕駛人？）是的。」等語），並有內政部警政署國道公路警察局
      舉發違反道路交通管理事件通知單及所附照片在卷可稽。
（二）惟前揭內政部警政署國道公路警察局舉發違反道路交通管理事件通知單係遲至
      九十年十一月三十日始行付郵，並於同日寄存送達於受處分人甲○○○桃園縣
      中壢市○○街四一九巷七弄四號之住處，迄寄存三個月後始行於九十一年四月
      十八日郵寄予交通部公路總局新竹區監理所中壢監理站裁罰等情，此有國道七
      隊竹林分隊送達證書及舉發違反道路交通管理事件通知單退件移送清冊等在卷
      可佐，則內政部警政署國道公路警察局舉發違反道路交通管理事件通知單係於
      其上所載之應到案日期九十年九月二十四日後之九十年十一月三十日始行付郵
      ，準此，自無從期待受處分人甲○○○於內政部警政署國道公路警察局舉發違
      反道路交通管理事件通知單上所載之應到案日期前告知違規駕駛人姓名、身分
      證統一編號及住址，由處罰機關另行通知違規駕駛人到案依法處理，是原處分
      逕予裁罰受處分人甲○○○即難謂允當。
四、綜上所述，本件違規當時前開車輛之實際駕駛人為江倩吟，且原內政部警政署國
    道公路警察局舉發違反道路交通管理事件通知單係於其上所載之應到案日期（九
    十年九月二十四日）後之九十年十一月三十日始寄發予受處分人甲○○○，受處
    分人甲○○○又如何可能於上開內政部警政署國道公路警察局舉發違反道路交通
    管理事件通知單所載之應到案日期前說明，原處分機關並未查明是否具有應歸責
    於受處分人即車輛所有人之事由，而逕行裁罰，實有未洽，本件異議為有理由，
    自應撤銷原處分，另諭知異議人不罰，以資適法。
據上論斷，應依道路交通案件處理辦法第二十條前段，裁定如主文。
中      華      民      國  九十三    年      七      月     十六     日
                              臺灣桃園地方法院交通法庭
                                      法  官  曾淑華
右正本證明與原本無異。
如不服本裁定，應於裁定送達後五日內向本院提出抗告狀。
                                      書記官  文巧雲
中      華      民      國    九十三    年      七      月     二十三   日
